【裁判字號】    99,刑智上訴,70
【裁判日期】    990928
【裁判案由】    違反著作權法
【裁判全文】
智慧財產法院刑事判決
                                  99年度刑智上訴字第70號
上  訴  人  臺灣高雄地方法院檢察署檢察官
被      告  甲○○
上列上訴人因被告違反著作權法案件，不服臺灣高雄地方法院99
年度智訴字第15號，中華民國99年7 月26日第一審判決（追加起
訴案號：臺灣高雄地方法院檢察署98年度偵字第31333 號），提
起上訴，本院判決如下：
    主  文
上訴駁回。
    理  由
一、原審以檢察官起訴另案被告陳西宏違反著作權法第91條第2
    項等罪嫌（業經高雄地方法院98年訴字第1542號判決有罪，
    現由本院審理中），另追加起訴被告甲○○亦共同違反著作
    權法第91條第2 項罪嫌（詳如附件追加起訴書），認係追加
    起訴之程序違背規定，不經言詞辯論而諭知本件公訴不受理
    之判決，核無違誤，應予維持，援引原審判決之理由（詳如
    附件高雄地方法院99年度智訴字第15號判決）。
二、檢察官上訴意旨略以：（一）本件灌錄歌曲之重製行為，究
    係於何處灌錄，證人陳志銘與被告於高雄地方法院98年訴字
    第1542號審判中之證詞不符，原審逕認定本件被告是直接至
    店家灌錄歌曲，而認定灌錄之行為係犯意個別、行為互殊之
    犯行，而認定應屬數罪併罰，然未針對證人陳志銘之證言不
    可採信之理由為說明，應有判決不備理由之違法。（二）縱
    被告有至店家將歌曲灌錄至原先所設置之機台中之事實，惟
    參酌被告於前揭另案審判中之證言，可推知盧永強、涂煌輝
    、陳西宏確有先在高聯或振揚公司以反覆、延續實行方式重
    製一定數量之音樂或視聽著作財產權之著作物，再將重製物
    分送被告甲○○所有機台處，以便其灌錄新歌至機台中，故
    被告之行為應僅屬盧永強等重製行為之一部，並與盧永強等
    人就重製犯行具有意思聯絡及行為分擔之情形，就此相牽連
    犯罪之被告自得追加起訴。（三）綜上，被告甲○○、陳西
    宏等基於意圖出租而擅自以重製、出租之方式侵害他人著作
    財產權，客觀上係於密集時間內以相同方法持續進行，有反
    覆、延續實行之特徵，且被告等人主觀上，亦係基於一個營
    業犯意而反覆實施，故於行為概念上，應評價為包括一罪之
    集合犯，應論以一罪，原審認應予分論併罰，應有適用法律
    不當之違法。
三、按於第一審辯論終結前，得就與本案相牽連之犯罪或本罪之
    誣告罪，追加起訴。刑事訴訟法第265 條第1 項定有明文。
    凡合於刑事訴訟法第7 條所列各款情形，檢察官於第一審辯
    論終結前可追加起訴，最高法院39年9 月7 日刑庭庭長會議
    著有決議。故刑事訴訟法第265 條之追加起訴，限於在第一
    審辯論終結以前始得為之，違反此項規定而追加起訴者，顯
    屬不合，最高法院著有26年渝上字第1057號判例足供遵循，
    又追加起訴之程序違背規定者，應諭知不受理之判決，同法
    第303 條第1 款亦定有明文。次按追加起訴，純為起訴之便
    宜規定，檢察官提起公訴，原應向法院提出起訴書為之，於
    追加起訴則設例外規定，依同法第二百六十五條第二項規定
    ，得於審判期日以言詞為之。檢察官追加起訴既係提起獨立
    之新訴，其以書面為之者，應提出「追加起訴書」表明追加
    起訴之旨，並載明起訴書應記載之事項；其以言詞為之者，
    為保障被告訴訟防禦權之行使，仍應陳明起訴書記載之事項
    並製作筆錄，以確定追訴及審判之範圍，如被告未在場者，
    則應將筆錄送達，俾其能為適當之防禦（最高法院98年度台
    上字第4654號判決意旨參照）。經查本件檢察官追加起訴被
    告違反著作權法第91條第2 項罪嫌之追加起訴書，係於99年
    6 月28日製作，並於99年7 月23日送達台灣高雄地方法院，
    有該起訴書及追加起訴函在卷可憑，而檢察官認與被告相牽
    連之案件即上揭高雄地院刑事案件，於99年6 月3 即已辯論
    終結，業經本院調閱上開刑事卷宗查核無誤，且縱觀上開刑
    事卷宗全卷，亦無檢察官曾以言詞追加起訴之記載，是本件
    檢察官之追加起訴，於程序上既與法律規定尚有未合，則原
    審諭知公訴不受理之判決，並不經言詞辯論為之，於法並無
    不合。檢察官上訴仍執上詞指摘原判決不當，為無理由，應
    予駁回，並不經言詞辯論為之。
據上論結，應依刑事訴訟法第368 條、第373 條，判決如主文。
中    華    民    國    99    年    9     月    28    日
                    智慧財產法院第二庭
                          審判長法  官  陳忠行
                                法  官  蔡惠如
                                法  官  熊誦梅
以上正本係照原本作成。
如不服本判決，應於收受送達後十日內向本院提出上訴書狀，其
未敘述上訴之理由者並得於提起上訴後十日內向本院補提理由書
（均須按他造當事人之人數附繕本）。
中    華    民    國    99    年     9    月   28     日
                                書記官  張祐豪


司法院資訊處製作；財團法人民間司法改革基金會備份。
